【裁判字號】    99,上訴,1644
【裁判日期】    990604
【裁判案由】    毒品危害防制條例
【裁判全文】
臺灣高等法院刑事判決                99年度上訴字第1644號
上  訴  人  臺灣士林地方法院檢察署檢察官
被      告  甲○○
上列上訴人因被告違反毒品危害防制條例案件，不服臺灣士林地
方法院99年度審訴字第55號，中華民國99年3 月22日所為之第一
審判決（起訴案號：臺灣士林地方法院檢察署98年度毒偵字第19
21號），提起上訴，本院判決如下：
    主  文
上訴駁回。
    理  由
一、按不服地方法院之第一審判決而上訴者，應向管轄第二審之
    高等法院為之。上訴書狀應敘述具體理由。上訴書狀未敘述
    上訴理由者，應於上訴期間屆滿後二十日內補提理由書於原
    審法院，逾期未補提者，原審法院應定期間先命補正。第二
    審法院認為上訴書狀未敘述理由或上訴有第362 條前段之情
    形者，應以判決駁回之，但其情形可以補正而未經原審法院
    命其補正者，審判長應定期間先命補正。刑事訴訟法第 361
    條、第367 條分別定有明文。所謂不服第一審判決之具體理
    由，係指依據卷內訴訟資料，具體指摘第一審判決關於認定
    事實、適用法律及量刑等項，有違法或不當之情形而言，此
    為提起第二審上訴之法定要件。倘上訴人之上訴書狀或補提
    之上訴理由書，雖有敘述上訴理由，惟並未具體敘述第一審
    判決有上述違法、不當情形，即與未敘述具體理由無異，所
    為上訴，即不符合上訴之法定要件。
二、經查：
（一）原審判決以：上訴人即被告甲○○於偵查中及原審審理時
      ，自白其基於施用海洛因之犯意，於民國98年9 月17日或
      18日上午某時許，在其位於臺北市○○區○○路二段 320
      巷25號3 樓住處，以針筒注射方式，施用第一級毒品海洛
      因一次之事實，有臺灣檢驗科技股份有限公司出具之濫用
      藥物檢驗報告在卷可稽，足認被告自白與事實相符，被告
      施用第一級毒品之犯行洵堪認定。又考量被告為累犯，量
      處被告有期徒刑一年。從形式上審查，其認事用法，並未
      違反法令，或悖離經驗法則、論理法則，量刑亦屬允當。
（二）檢察官上訴意旨謂：被告自76年間起即因施用毒品而數次
      犯肅清煙毒條例之犯行，於毒品危害防制條例施行後，
      (1)於91年間因施用第一級毒品，經臺灣臺北地方法院檢察
        署檢察官提起公訴，並聲請強制戒治，嗣經臺灣臺北地
        方法院以92年度訴字第72號判決有期徒刑七月。
      (2)於94年間因施用第一級毒品，經本院95年度上訴字第27
        6號判決有期徒刑一年。
      (3)於95年間復因施用第一級毒品案件，經原審法院以95年
        度訴字第1174號判決有期徒刑一年二月。
      (4)於98年間因施用第一級毒品，經原審法院以98年審訴字
        第948號判決處有期徒刑十一月。
      由上開被告施用毒品之前案紀錄觀之，其施用毒品之情形
      持續長達二十年，雖經強制戒治，仍無法戒除毒癮，濫用
      毒品之情節越趨嚴重，足見其生理及心理之毒癮甚深，自
      我控制力偏低。雖原審對被告量處較最近一次判決略重之
      刑度，然仍較94年、95年間之施用第一級毒品案件所判決
      之刑度為輕，以被告多次再犯施用第一級毒品之情形，足
      見法院所量刑度過輕，已令其產生僥倖之心，亦因刑之執
      行期間過短而無法根絕其身心對毒品之依賴，致令被告一
      犯再犯。爰請撤銷原判決，就被告施用第一級毒品之犯行
      量處有期徒刑一年五月，以救被告脫離長年沈淪毒海之苦
      。
（三）按量刑輕重，係屬事實審法院得依職權自由裁量之事項，
      苟其量刑已以行為人之責任為基礎，並斟酌刑法第57條各
      款所列情狀，而未逾越法定刑度或有濫用權限情事，即不
      得任意指為違法（最高法院75年台上字第7033號判例、98
      年度台上字第5002號判決意旨參照）。檢察官指陳被告有
      多次施用毒品之犯行，固為事實，惟刑法已於95年7月1日
      修正施行，在刑法修正前有連續犯加重其刑之規定，參酌
      本院被告前案紀錄表所載，被告於94年、95年間之施用第
      一級毒品案件所判決之刑度之所為較原審判決為重，係因
      被告有多次犯行，故論以連續犯並加重其刑，而本案被告
      僅施用一次毒品，原審於判決量刑時，復因被告符合刑法
      第47條第1 項累犯需加重其刑之規定，再依同法第57條規
      定審酌被告犯罪時之相關一切情狀稱：「被告曾因施用毒
      品犯行而送觀察、勒戒、強制戒治及判處罪刑，仍不知悛
      悔，復再施用第一級毒品，顯見其戒絕毒品之決心不堅，
      惟念其施用毒品乃戕害自己身心健康，尚未危及他人，且
      犯後坦承犯行，態度良好，並其犯罪之動機、目的及智識
      程度等一切情狀，量處如主文所示之刑」，並表示「公訴
      人具體求處被告有期徒刑一年五月，尚嫌過重」，已就其
      量刑刑度詳為審酌並敘明理由，本院尚難因此認原審量刑
      有所失當，檢察官所執，自非屬上訴第二審之具體理由。
    此外，上訴意旨未具體指摘原審判決關於認定事實、適用法
    律及量刑等事項，究竟有何違法或不當之具體情形。揆諸上
    開說明，本件上訴未敘述具體理由，屬不合法律上之程式，
    應予駁回，並不經言詞辯論為之。
據上論斷，依刑事訴訟法第367條前段、第372條，判決如主文。
中    華    民    國    99    年    6     月    4     日
                  刑事第十三庭  審判長法  官  曾德水
                                      法  官  崔玲琦
                                      法  官  遲中慧
以上正本證明與原本無異。
如不服本判決，應於收受送達後10日內向本院提出上訴書狀，其
未敘述上訴之理由者並得於提起上訴後10日內向本院補提理由書
（均須按他造當事人之人數附繕本）「切勿逕送上級法院」。
                                      書記官  陳韋杉
中    華    民    國    99    年    6     月    7     日
附錄本案論罪科刑法條全文：
毒品危害防制條例第十條：
I  施用第一級毒品者，處六月以上五年以下有期徒刑。
II  施用第二級毒品者，處三年以下有期徒刑。

司法院資訊處製作；財團法人民間司法改革基金會備份。
